【裁判字號】    92,上訴,1205
【裁判日期】    920521
【裁判案由】    脫逃等
【裁判全文】
臺灣高等法院刑事判決                          九十二年度上訴字第一二○五號
    上  訴  人
    即  被  告  戊○○
右上訴人因脫逃等案件，不服臺灣新竹地方法院九十二年度訴字第六九號，中華民國
九十二年二月二十七日第一審判決（起訴案號：臺灣新竹地方法院檢察署九十一年度
偵字第六七六○號）提起上訴，本院判決如左：
    主  文
上訴駁回。
    事  實
一、戊○○前於民國（下同）九十一年間因恐嚇取財未遂罪，經臺灣新竹地方法院以
    九十一年度訴字第七九號判處有期徒刑五月、緩刑二年確定，目前仍在緩刑期間
    內（不構成累犯）。緣戊○○之友人丁○○於九十一年十一月二十四日晚間十時
    許，在新竹縣竹東鎮○○路友人住處飲用酒類後，已達不能安全駕駛動力交通工
    具之狀態，仍於同日晚間駕駛汽車上路，於翌（二十五）日凌晨零時十分許，在
    新竹縣竹東鎮○○路四五六巷口，適遇戊○○，得知戊○○之汽車遭人追撞，丁○○誤以為追撞戊○○之人在新竹縣竹東鎮員崠里社區巡守隊隊部躲藏，竟持鐵
    棍砸毀該巡守隊隊部之鐵皮屋大門玻璃，為正經過該處之新竹縣警察局竹東分局
    偵查員甲○○、丙○○所目擊，經二人對丁○○表明身分後欲以毀損罪現行犯逮
    捕丁○○，戊○○隨即上前向警員解釋係誤會一場，要求警員釋放丁○○，然遭
    甲○○等人拒絕，戊○○即心生不滿，基於對於公務員依法執行職務，施強暴之
    妨害公務犯意，明知甲○○係警員且正依法執行職務，仍以拳頭攻擊甲○○並對
    之拉扯，以此強暴行為妨害甲○○公務之執行，惟仍為甲○○所制服，將戊○○
    壓制於地上，依妨害公務罪之現行犯予以逮捕（妨害公務部分業經原審判處有期
    徒刑三月，未據提起上訴），而置於公權力拘束下，為依法被逮捕之人，於新竹
    縣警察局竹東分局竹東派出所警員乙○○據報前來支援，而欲將已遭甲○○所逮
    捕之戊○○帶上手銬回警局之際，戊○○竟另萌生脫逃之犯意，強行掙脫，並拉
    扯乙○○於地面拖行，致乙○○受有右膝蓋受傷之傷害（傷害部分未據告訴），
    而以此強暴之方式脫逃成功。
二、案經新竹縣警察局竹東分局報告臺灣新竹地方法院檢察署檢察官偵查起訴。
    理  由
一、訊據上訴人即被告戊○○矢口否認有何脫逃犯行（妨害公務部分未據提起上訴，
    見本院九十二年四月二十八日訊問筆錄），辯稱：警員丙○○是其學弟，當時係
    向丙○○求情，表示自己的車子被別人撞到，只有跟甲○○解釋，並未與之拉扯
    ，甲○○並未表示要加以逮捕，後來來了一輛巡邏車，有二位警員要為其戴上手
    銬，至於乙○○為何會受傷我不知道，當時尚未被警察逮捕，逃走之原因係因為
    被巡邏車下來的警察毆打云云。惟查：
(一)、按所謂「依法逮捕之人」，係指身體自由遭受合法之拘束，但尚未收禁於一定處
    所之人，其中自包括依刑事訴訟法第八十八條第一項之規定而受逮捕之被告，至
    於是否為依法逮捕之人，判斷之標準則在於其身體是否業已在公權力拘束或監督
    之下，而此公權力之拘束或監督不以物理之強制力為限，凡在監督者耳目所及，
    及監督權尚能行使之區域以內，皆為尚在監督力支配之範圍，如客觀上可認為處
    於公權力拘束或監督之下，仍屬依法逮捕之人。
(二)、證人甲○○初於偵查中即證稱：我執行職務時，遭被告以拳頭連續攻擊，我隨即
    將被告制服，但被告一直掙扎，後來警員乙○○要將被告銬上手銬時，被告就掙
    脫逃跑（偵查卷第五○頁），嗣於原審審理時證稱：當時被告見丁○○遭逮捕，
    表示這不是大事，是誤會，要我們放丁○○，被告對我施暴時，丁○○已經是在
    我們控制中，被告施強暴的目的是希望我們有話好好講，但是因為被告也有喝酒
    ，情緒沒有辦法掌控，所以動作比較粗暴，我們在逮捕被告之前有告知其已涉犯
    妨害公務罪，所以要予以逮捕，後來用拋摔把被告摔在地上，趁勢壓上去，把被
    告壓在地上，被告在我控制之下就沒有動了，雖然還沒有戴上手銬，但已經是在
    拘束之下，隨後就叫巡守隊員報案通知其他警員，後來乙○○前來要用手銬把被
    告銬上，還沒有銬上就遭被告掙脫等語（原審卷第三二頁以下），復於本院調查
    中到庭結證上情屬實（本院九十二年四月二十八日訊問筆錄參照）；又證人丙○○於原審結證稱：丁○○已經被甲○○壓制住後，被告就過來對甲○○施暴，要
    我們不要逮捕丁○○，甲○○在逮捕被告時有跟被告說其涉犯妨害公務罪被逮捕
    ，當時被告已經被甲○○壓制在地上而在公權力拘束下，只是還沒有戴上手銬，
    後來乙○○要為被告戴上手銬時，被告即掙脫跑到草叢裡去，而脫逃成功（原審
    卷第三五頁以下），亦於本院調查中到庭結證上情明確（本院九十二年四月二十
    八日訊問筆錄參照）；另證人乙○○於原審證述：我抵達現場的時候，被告跟丁○○都已經被警員壓制在地上，但是還沒有戴上手銬，我為被告銬到一半，齒輪
    還沒有壓進去的時候，被告就開始掙脫，往員崠國小旁草叢方向逃逸，手銬就掉
    在地上，我被被告拉著拖行，致右膝受傷等語（原審卷第三九頁以下），復於本
    院證稱：原來的糾紛我不知道，我們是接獲通報，趕到現場，我們發現兩個人（
    指被告戊○○與丁○○）已經被同仁制伏在地上，我抓到戊○○，要銬手銬已經
    扣了一半，他掙脫了，把我拖了一段，就跑到對面的竹林，就是馬路的左邊，我
    們有下去找，但是找不到（本院九十二年四月二十八日訊問筆錄參照），以各該
    證人之證述互核相符，且與被告並無仇隙之情，被告辯稱當時尚未遭逮捕云云，
    應非可採。況證人即員崠里社區巡守隊成員利玉招於警詢中證稱：當時警方有抓
    到丁○○、戊○○，將二人壓制在地上，但戊○○乘其他警員戴手銬時脫逃等情
    在遭甲○○壓制於地上而置於公力拘束下後脫逃。
(三)、有關被告辯稱其脫逃後主動向警方報案表示遭警刑求乙節，固據證人丙○○到庭
    證述屬實（本院九十二年四月二十八日訊問筆錄參照），然此僅係被告事後回應
    上開事件之處理方式（被告並未就上開脫逃行為，向警方主動承認而願接受裁判
    ，核無自首規定之適用），尚難憑此推斷被告主觀上並無脫逃故意。至被告雖辯
    稱遭巡邏車內之警員攻擊，然為證人乙○○所否認，且始終未能提出受傷照片、
    診斷證明書等證物以供查證，且以被告當時與員警間之激烈近身衝突，縱使被告
    身上受有傷害，亦可能係因在遭逮捕過程及脫逃過程中所致生，而乏證據證明係
    遭警員故意傷害，是其所辯顯係事後卸責之詞，自不足採。
(四)、此外，復有甲○○、乙○○製作之職務報告及乙○○警員右膝受傷之照片在卷可
    查（偵查卷第一五、一六、二六頁）。本案事證明確，被告脫逃犯行堪可認定，
    應依法論科。
二、論罪科刑部分：
(一)、查被告於警員甲○○依法執行職務之際，以強暴行為妨害甲○○公務之執行，核
    屬妨害公務之現行犯，經甲○○告知依現行犯逮捕，並將之壓制於地上，已如前
    述，雖當時警員未使用手銬拘束被告戊○○自由，但由當時之情形觀之，客觀上
    已足認被告業已處於公權力拘束、監督之下，是被告為依法逮捕之人應無疑義。
    核其所為，係犯刑法第一百六十一條第二項之加重脫逃罪。
(二)、原審以被告脫逃犯罪事證明確，適用刑法第一百六十一條第二項、第四十一條第
    一項前段、第五十一條第五款、罰金罰鍰提高標準條例第一條前段、第二條等規
    定，審酌被告有事實欄所載前案紀錄，素行非佳，對於依法執行公務之員警當場
    施以強暴，經逮捕後復以強暴方式脫逃，法紀觀念薄弱，併其犯罪動機、目的、
    手段、所生損害、犯罪後態度非佳等一切情狀，就被告上訴部分即犯脫逃罪判處
    有期徒刑四月，與另犯妨害公務部分判處有期徒刑三月部分，合併定應執行刑為
    有期徒刑六月，並諭知易科罰金之折算標準，上訴部分之認事用法核無違誤，量
    刑亦稱妥適，被告上訴否認犯罪，為無理由，應駁回其上訴。
據上論斷，應依刑事訴訟法第三百六十八條，判決如主文。
本案經檢察官王安明到庭執行職務。
中      華      民      國    九十二    年      五      月    二十一    日
                              臺灣高等法院刑事第七庭
                                  審判長法  官 吳 啟 民
                                        法  官 林 瑞 斌
                                        法  官 施 俊 堯
右正本證明與原本無異。
如不服本判決，應於收受送達後十日內向本院提出上訴書狀，其未敘述上訴之理由者
並得於提起上訴後十日內向本院補提理由書（均須按他造當事人之人數附繕本）。
                                        書記官 陳 彥 蕖
中      華      民      國    九十二    年      五      月    二十一    日
附錄本判決論罪科刑法條：
刑法第一百六十一條(脫逃罪)
依法逮捕、拘禁之人脫逃者，處一年以下有期徒刑。
損壞拘禁處所械具或以強暴脅迫犯前項之罪者，處五年以下有期徒刑。
聚眾以強暴脅迫犯第一項之罪者，在場助勢之人，處三年以上十年以下有期徒刑。
首謀及下手實施強暴脅迫者， 處五年以上有期徒刑。
前三項之未遂犯，罰之。


司法院資訊處製作；財團法人民間司法改革基金會備份。
